臺灣臺中地方法院交通事件裁定　　　 100年度交聲字第1858號
原處分機關　交通部公路總局臺中區監理所
異　議　人
即受處分人　謝文健
上列異議人即受處分人因違反道路交通管理處罰條例案件，對於
交通部公路總局臺中區監理所民國100年6月14日所為之處分（中
監違字第裁60-G1H179790號裁決書）聲明異議，本院裁定如下：
    主    文
異議駁回。
    理    由
一、原處分機關意旨略以：異議人即受處分人謝文健（下稱異議
    人）駕駛中華郵政股份有限公司臺中郵局所有之車號0895-Q
    H號自用公務小貨車，於民國（下同）100年3月29日10時50
    分許，在臺中市○○路○段1027-1號前，因「限速60公里，
    經檢定合格儀器測照，時速80公里，超速20公里（20以上未
    滿40）」違規，經臺中市政府警察局交通警察大隊直屬第一
    分隊依違反道路交通管理處罰條例第40條規定逕行舉發。異
    議人經原舉發單位查復後仍表不服，本所遂於100年6月14日
    依照違規事實以中監違字第裁60-G1H179790號裁決書，裁處
    罰鍰新臺幣（下同）1,800元整，並依同條例第63條第1項第
    1款規定記違規點數1點，逾期依裁決書處罰主文規定裁處等
    語。
二、聲明異議意旨則以：超速照相設置目的，在於提醒汽車駕駛
    人注意限速標示及防範交通事故，本案警方雖有在測速照相
    設置地點前500公尺至100公尺不等處設置該標示牌，但設置
    位置不當，藏在行道樹中，用路人行車不易察覺，根本無實
    際警示作用，有違行政程序法第8條：行政行為，應以誠實
    信用之方法為之，並應保護人民正當合理信賴之規定；又按
    各型雷達量測因發射與接收訊號的強度、雷達接收機的靈敏
    度、寬頻及雜訊比之產生等，均有其不確定性，該測速數據
    之偏差值多少？違規相片上之速率正確度？再再影響民眾權
    益，未見警方函覆說明，且違規照片所顯示之主機號與檢附
    之儀器檢定合格證書所載主機型號不同，顯係張冠李戴藉以
    矇騙；僅憑單張照片，無法以連續畫面證明違規及速度檢驗
    方式定義明確違規事實，忽略人民權益，亦違反行政程序法
    第9條：行政機關就該該管行政程序，應於當事人有利及不
    利之情形，一律注意之規定等語。
三、按汽車駕駛人，行車速度超過規定之最高時速，或低於規定
    之最低時速，除有第43條第1項第2款情形外，處1,200元以
    上2,400元以下罰鍰；又汽車駕駛人有第40條情形者，除依
    原條款處罰鍰外，記違規點數1點，道路交通管理處罰條例
    第40條、第63條第1項第1款分別定有明文。而依違反道路交
    通管理事件統一裁罰標準，汽車駕駛人行車速度超過規定之
    最高時速20公里以上未滿40公里，於期限內到案聽候裁決者
    ，處1,800元罰鍰。
四、本件異議人駕駛中華郵政股份有限公司臺中郵局所有之車號
    0895-QH號自用公務小貨車於上揭時、地，經臺中市政府警
    察局交通警察大隊直屬第一分隊員警以有「限速60公里，經
    檢定合格儀器測照，時速80公里，超速20公里（20以上未滿
    40）」之違規事實逕行舉發等情，有中市警交字第G1H17979
    0號舉發違反道路交通管理事件通知單、違反道路交通管理
    事件裁決書各1紙及採證照片1幀在卷足稽。異議人雖以前詞
    置辯，惟查：
（一）按道路交通管理處罰條例第7條之2第3項所規定：汽車駕
      駛人行車速度超過規定之最高速限，採用固定或非固定式
      科學儀器取得證據資料證明者，於一般道路須至少於100
      公尺，於高速公路、快速公路須至少於300公尺前，明顯
      標示之等語，其立法意旨，無非在促請駕駛人注意不得超
      速行駛，以免被採證處罰，並避免違規超速之駕駛人突見
      測速照相裝置，為避免受罰，反而採取危險駕駛行為，致
      危及公共安全。本件違規地點前方150公尺處，業經主管
      機關設置最高行車限速60公里之限速標誌及「超速行駛照
      相開罰」之警告標誌，為異議人所不爭執，並有臺中市政
      府警察局100年5月27日中市警交大執字第1000010416號函
      暨其檢附之警告標誌相片2張附卷足憑，而經本院檢視上
      開告示牌設置位置，係位在中央分隔島上，雖「超速行駛
      照相開罰」之告示牌上方限速60標誌確有部分遭行道樹所
      遮擋，但尚未達完全不能辨識之程度，且位於其前方之「
      速限60公里」之限速標誌並無遭樹木或其他物品所遮蔽，
      異議人沿該道路行車，只須稍加注意，即得明確辨識該「
      速限60公里」之限速標誌及「超速行駛照相開罰」之告示
      牌設於該處，而能清楚識讀該路段時速限制而依速限行駛
      ，該警告標示牌不論形式或實質上，顯已盡告知用路人依
      速限駕駛之作為義務，已足以促請駕駛人注意不得違規行
      駛，則異議人辯稱該警告標誌設置不當，無法發揮提醒作
      用等語，尚無足採。
（二）又舉發本件違規所使用之雷達測速儀，其規格為24.165GH
      z(k-Band)照相式，廠牌係Information Field，型號為IF
      -SPEED主機及IF-PLUS II天線，器號為SP-2687號主機及0
      8FPP2687號天線，係通過經濟部標準檢驗局國家標準檢驗
      合格，檢定合格單號碼：J0GA0000000A，檢定日期為99年
      11月12日，有效期限至100年11月30日，此有經濟部標準
      檢驗局雷達測速儀檢定合格證書1紙在卷足憑，並經本院
      電詢該雷達測速儀器承包暨送檢廠商訊田企業有限公司，
      可知雷達測速儀由主機含天線組成，本件舉發採證照片顯
      示主機器號SP-2687號所含之天線即為檢驗合格證書所載
      之08FPP2687號，二者組成一台雷達測速儀，檢驗合格證
      書並無錯載或偽造，有本院公務電話紀錄1紙及詳載該雷
      達測速器主機天線之檢定合格證書在卷可證，則上開載有
      器號08FPP2687號之檢定合格單號碼：J0GA0000000A號雷
      達測速儀檢定合格證書即為本件測速器之檢驗合格依據，
      要無疑問。是異議人於上開時地為該雷達測速儀測得超速
      行駛時，該測速儀器尚在檢定合格有效期限內，且因異議
      人其前後左右並無緊鄰之車輛，應無發生錯認之情形，故
      該雷射測速儀之準確性及正確性當值信賴。異議人既無法
      提出上開測速儀器所測得之數據有何錯誤之證明，經核採
      證照片證號及主機號與上開檢驗合格證書所憑證之雷射測
      速儀係相同，業已敘明，異議人自難空言以員警未就雷射
      測試儀器誤差值提出說明及該雷達測速器與檢定合格證書
      為張冠李戴為由，推翻前開以科學方法嚴格取得之證據，
      故異議人上開辯解，自不足採。況本院復查無證據足資證
      明舉發照片有捏造違誤之情事，則舉發機關據此所為之舉
      發，自應受到合法、正確之推定。
（三）另查雷達測速儀自動照相設備，係依據杜卜勒原理經由雷
      達波測量車輛之速度，當車輛一進入雷達波範圍內，測量
      過程即開始，微處理電腦於週期內測量並評估其數值是否
      有超過設定值，且一直持續到車輛離開雷達波後，若車速
      超過設定速限，微處理電腦會立即自動照下超速車輛，並
      將相關違規資料顯現於相片中，以作為取締告發之有效證
      據。異議人駕駛前揭車輛既經合格檢驗測速儀器拍照，依
      前揭說明，自有車速超過設定速限之違規，員警以採證照
      片逕行舉發，核無不當，則異議人執以須有連續舉發照片
      ，供科學計算驗證，舉發程序方為合法云云，容有誤會，
      亦不足採。
五、綜上所述，本件事證已臻明確，異議人上揭之違規事實應堪
    認定，而異議人所執前詞，均無足採為超速違規行為免罰之
    依據，是原處分機關依據道路交通管理處罰條例第40條、第
    63條第1項第1款及違反道路交通管理事件統一裁罰基準表等
    規定，裁處異議人罰鍰1,800元，並記違規點數1點，於法並
    無違誤。本件異議為無理由，應予駁回。
六、據上論斷，應依道路交通管理處罰條例第87條第2項，道路
    交通事件處理辦法第18條，裁定如主文。
中    華    民    國  100    年    7    月    11    日
                      交通法庭  法  官  王金洲
以上正本證明與原本無異。
如不服本裁定，應於收受送達後5日內向本院提出抗告狀。（應
附繕本）
                                書記官  謝明倫
中    華    民    國   100    年    7     月    11   日